臺灣高等法院高雄分院刑事判決　　　　 96年度上易字第275號
上　訴　人
即　被　告　丁○○
　　　　　　　　　　通訊處：台.
上列上訴人因傷害案件，不服臺灣高雄地方法院95年度易字第22
14號中華民國96年1 月30日第一審判決（起訴案號：臺灣高雄地
方法院檢察署95年度調偵字第596 號），提起上訴，本院判決如
下：
    主  文
上訴駁回。
    事  實
一、緣「丙○○」之胞妹（即林家丞女友）蹺家多日未歸，丁○○（行為時為18歲以上未滿20歲之人）及其女友、「丙○○
    」乃外出尋覓，嗣於93年9 月25日21時許，為丁○○等人在
    高雄縣鳳山市○○路、新富路口之某大樓4 樓「社區網咖館
    」尋獲。因「丙○○」之胞妹不願返家，復與「丙○○」發
    生口角，丁○○見狀，遂要求在場之林家丞、許楓毅及「丙○○」姊妹等人下樓。林家丞下樓後，為免衝突擴大，乃以
    電話聯絡與丁○○認識之甲○○（原名陳韋銓，於93年10月
    18日更名）到場調解。不久，當甲○○夥同乙○○抵達前開
    大樓1 樓之「7-11」超商前，乙○○見丁○○對甲○○出言
    不遜，遂以手推擊丁○○（此部分未據告訴），丁○○亦基
    於傷害之犯意，出手回擊，但旋為甲○○等人拉開。丁○○
    見己形單勢弱，乃先撥打行動電話聯絡友人至現場助陣，待
    某真實姓名、年籍均不詳之成年男子4 人，分乘3 輛機車至
    現場後，丁○○即承前開傷害犯意，與上開4 名成年男子共
    同基於犯意聯絡，丁○○係以徒手方式夥同其他4 名成年男
    子分別持類似武士刀之長刀（因未扣案，無法判定是否為槍
    砲彈藥刀械管制條例所管制之武士刀）、西瓜刀、廟會乩童
    所使用之鐵鋸、機車大鎖等物，共同毆打乙○○、甲○○2
    人，致甲○○受有頭部外傷疑腦震盪、頭枕部裂創傷（3.5
    公分×1 公分）、左上臂裂創傷（1.5 公分×0. 6公分）、
    四肢多處挫擦傷（3 公分×1.5 公分、2 公分×1.5 公分）
    等傷害；而乙○○則受有頭部外傷疑腦震盪、前額部挫創傷
    及擦挫傷、四肢挫擦傷等傷害。
二、案經甲○○、乙○○訴由高雄縣政府警察局鳳山分局報告臺
    灣高雄地方法院檢察署檢察官偵查起訴。
    理  由
壹、程序方面：
一、按被告以外之人（包括證人、鑑定人、告訴人、被害人及共
    同被告等）於審判外之陳述雖不符刑事訴訟法第159 條之1
    至之4 等四條之規定，而經當事人於審判程序同意作為證據
    ，法院審酌該言詞陳述或書面陳述作成時之情況，認為適當
    者，亦得為證據；當事人、代理人或辯護人於法院調查證據
    時，知有刑事訴訟法第159 條第1 項不得為證據之情形，而
    未於言詞辯論終結前聲明異議者，視為有前項之同意，刑事
    訴訟法第159 條之5 定有明文。立法意旨在於傳聞證據未經
    當事人之反對詰問予以核實，原則上先予排除。惟若當事人
    已放棄反對詰問權，於審判程序中表明同意該等傳聞證據可
    作為證據；或於言詞辯論終結前未聲明異議，基於尊重當事
    人對傳聞證據之處分權，及證據資料愈豐富，愈有助於真實
    發見之理念，且強化言詞辯論主義，使訴訟程序得以順暢進
    行，上開傳聞證據亦均具有證據能力。本件證人丁○○、陳
    韋銓、乙○○、許楓毅、林家承於警詢及偵查中所為陳述，
    其性質雖屬傳聞證據，惟其未再於法院審理中為陳述，且查
    無符合同法第159 條之1 至之4 等前四條之情形，其等所為
    之上開警詢及偵查筆錄內容，業經當事人於本院準備程序明
    示同意作為證據，本院審酌上開筆錄作成時，較無人情施壓
    或干擾，亦無不當取供之情形，認為以之作為本案之證據亦
    屬適當，是其等於警詢及偵查中之證言自具有證據能力。
二、按刑事訴訟法第159 條之4 規定「除前三條之情形外，下列
    文書亦得為證據：一除顯有不可信之情況外，公務員職務上
    製作之紀錄文書、證明文書。二除顯有不可信之情況外，從
    事業務之人於業務上或通常業務過程所須製作之紀錄文書、
    證明文書。三除前二款之情形外，其他於可信之特別情況下
    所製作之文書。」，本件大東醫院診斷證明書2 份，係從事
　　業務之人於業務上或通常業務過程所須製作之文書，經查亦
  　無顯不可信之情況，上開文書應具有證據能力。
貳、實體方面：
一、訊據上訴人即被告丁○○並不否認有上揭糾紛，直承傷害乙○○，惟否認傷害甲○○犯行，辯稱：「當天係告訴人乙○○先出手毆打，我才與告訴人乙○○打起來，之後就有不知
    名之4人 至現場，並毆打告訴人甲○○、乙○○，該4 人並
    非我通知至現場」等語。
二、經查：
  (一)「丙○○」之胞妹（即林家丞女友）蹺家多日未歸，被告及
    其女友、「丙○○」乃外出尋覓，嗣於93年9 月25日21時許
    ，為被告等人在高雄縣鳳山市○○路、新富路口之某大樓4
    樓「社區網咖館」尋獲。旋因「丙○○」之胞妹不願返家，
    並與「丙○○」發生口角，被告見狀，遂要求在場之林家丞
    、許楓毅及「丙○○」姊妹等人下樓。林家丞下樓後，為免
    衝突擴大，乃以電話聯絡與被告認識之告訴人甲○○到場調
    解。嗣告訴人甲○○、乙○○抵達前開大樓1 樓之「7-11」
    超商前時，告訴人乙○○見被告對告訴人甲○○出言不遜，
    遂以手推擊被告，被告亦出手回擊，但旋為告訴人甲○○等
    人拉開之事實，業據被告自白在卷（見警卷第2 頁第4 行至
    第8 行、原審卷第32頁第3 行至第5 行）；核與告訴人甲○○、乙○○、證人林家承、許楓毅分別於警詢及偵查中證述
    之情節相符（見警卷第6 頁倒數第4 行至倒數第1 行、第9
    頁第3 行；95年度調偵字第596 號偵查卷第15頁第17行至第
    29行、第16頁倒數第6 行至第17頁第4 行）。按被告之自白
    ，非出於強暴、脅迫、利誘、詐欺、疲勞訊問、違法羈押或
    其他不當方法，且與事實相符者，得為證據，刑事訴訟法第
    156 第1 項定有明文。亦即被告之自白係出於自由意思，且
    與事實相符者，即有證據能力，本件被告迭於警詢及原審審
    理中之自白係出於自由意志，自得採為本件判決之基礎。綜
    合上揭各證據資料研析，被告之自白與事實相符，是此部分
    之事實，堪以認定。
  (二)被告與告訴人乙○○發生毆打後，被告即先撥打行動電話聯
    絡友人至現場助陣，待某真實姓名、年籍均不詳之成年男子
    4 人，分乘3 輛機車至現場後，被告以徒手方式夥同其他4
    名成年男子分別持類似武士刀之長刀、西瓜刀、廟會乩童所
    使用之鐵鋸、機車大鎖等物，共同毆打告訴人乙○○、甲○○2 人，致告訴人甲○○受有頭部外傷疑腦震盪、頭枕部裂
    創傷（3.5 公分×1 公分）、左上臂裂創傷（1.5 公分×0.
    6 公分）、四肢多處挫擦傷（3 公分×1.5 公分、2 公分×
    1.5 公分）等傷害；而告訴人乙○○則受有頭部外傷疑腦震
    盪、前額部挫創傷及擦挫傷、四肢挫擦傷等傷害之事實。業
    據(1)告訴人乙○○於警詢中證稱：「在高雄縣鳳山市○○路
    、凱旋路口之『7-11』超商前，與被告起衝突後，見到被告
    持行動電話通知友人，並告知友人至現場打人，嗣被告等6
    人分持乩童用之鐵鋸、機車大鎖、武士刀（應指類似武士刀
    之刀）及西瓜刀，我與甲○○就被毆打成傷」等語（見警卷
    第6 頁第3 行第5 行）。(2)告訴人甲○○於警詢中證稱：「
    被告與人吵架，我上前勸架，即見到被告手持行動電話通話
    後不到1 分鐘，就有一群人持鐵鋸、機車大鎖、武士刀（應
    指類似武士刀之刀）及西瓜刀，朝我揮砍」等語（見警卷第
    9 頁第3 行第4 行）。(3)證人林家丞於偵查中證述：「拉開
    被告、乙○○後，被告就拿出手機撥打電話，當場聽到被告
    表示你們均過來超商，不到5 分鐘，就有4 、5 人分乘3輛
    機車至現場，分持西瓜刀、鋸子等物，見到人就砍，我欲拉
    甲○○離開時，被告就追上來，並開始打，其中1 人持刀砍
    向甲○○後頸」等語（見偵查卷第15頁倒數第1 行至第16頁
    第5 行）。(4)證人許楓毅於偵查中證稱：「被告與乙○○發
    生毆打後，被告就撥打電話，不久，就有4 、5 人至現場，
    被告又毆打乙○○，並與其他4 、5 人一起毆打乙○○、甲○○」等語明確（詳前偵查卷第17頁第4 行第6 行）明確。
    由上揭各情研析：(1)被告與告訴人乙○○發生毆打後，確有
    4 人分乘機車至現場後，持兇器共同毆打告訴人2 人，已迭
    據被告自白在卷，核與前開告訴人、證人之證詞相符。而告
    訴人亦因此而分別受有前開傷害，復有大東醫院93年10月13
    日、93年11月11日診斷證明書附卷可資佐證（見警卷第14頁
    至第15頁）。是此部分之事實，應堪認定。(2)被告雖否認電
    話通知前開4 人至現場後，夥同該4 人共同毆打告訴人2 人
    。惟被告既於警詢中自承：「當時對方有10至15人，而我僅
    有1 人」等語（見警卷第3 頁第5 行），並參以被告係先遭
    告訴人乙○○以手推擊，是在雙方人數、實力差異頗大之下
    ，告訴人等實無再邀集他人至現場助陣之必要；況如該4 人
    係告訴人等所邀集，為何不毆打被告，反而毆打告訴人2 人
    ，顯見該4 人應非告訴人等所邀集甚明。圍毆前爭執而發生
    糾紛之當事人為「告訴人」與「被告」，被告亦自承曾撥打
    電話（見警卷第2 頁第9 行），事後持械到場之4 人，被告
    仍繼續留在現場，該4 人並未毆打被告，顯見該4 人應係被
    告一方所邀集。乃係考量其人單勢弱，故邀集他人持械前來
    ，以增聲勢，從而該4 名男子到場後，即毆打告訴人2 人。
    被告辯稱：雖撥打電話，但未接通等語，則不可採信。(3)關
    於本件共犯人數，依卷內證據資料，如含被告在內，應係5
    人或6 人。但因參照被告、告訴人及前開證人之陳述，僅可
    確認至少5 人涉案（含被告），至於超過5 人部分，則乏其
    他積極證據證明，是本件共犯人數僅可認定為5 人。
  (三)綜上所述，被告所辯，均不足採信，本件事證明確，被告共
    同傷害告訴人2 人之犯行，堪以認定。
三、被告夥同姓名年籍均不詳之成年男子計5 人，共同毆打告訴
    人2 人成傷，核其所為，係犯刑法第277 條第1 項之傷害罪
    。按共同正犯之成立，有以共同犯意而共同實施犯罪構成要
    件之行為者，有以自己犯罪之意思，參與犯罪構成要件以外
    之行為者，有雖以幫助他人犯罪之意思而參與犯罪構成要件
    之行為者，有以自己犯罪之意思，事前同謀推由一部分實施
    犯罪之行為者，均屬之，司法院大法官會議釋字第109 號解
    釋可供參考。蓋共同正犯，係共同實施犯罪行為之人，在共
    同意思範圍內，各自分擔犯罪行為之一部，相互利用他人之
    行為，以達其犯罪之目的，其成立不以全體均參與實施犯罪
    構成要件之行為為要件。共同正犯之意思聯絡，不以數人間
    直接發生者為限，間接之聯絡者，亦包括在內，復不限於事
    前有所謀議，僅於行為當時有共同犯意之聯絡，於行為當時
    ，基於相互之認識，不論明示通謀或相互間默示合致，以共
    同犯罪之意思參與，均屬之；而行為分擔，亦不以每一階段
    皆有參與為必要，倘具有相互利用其行為之合同意思所為，
    仍應負共同正犯之責，蓋共同正犯，於合同意思範圍內，組
    成一共犯團體，團體中任何一人之行為，均為共犯團體之行
    為，他共犯均須負共同責任，初無分別何一行為係何一共犯
    所實施之必要。（最高法院55年度台上字第522 號、87年度
    台非字第35號、85年度台上字第4962號、88年度台上字第22
    30號、第2858號判決、73年台上字第1886號、77年台上字第
    2135號判例意旨參照）被告就前開犯行，與姓名年籍均不詳
    之成年男子4 人，有犯意聯絡及行為分擔，均為共同正犯。
    被告基於一傷害犯意，同時同地接續傷害告訴人2 人，侵害
    2 人法益，觸犯同種類數罪名，為想像競合犯，應從一重以
    傷害罪處斷。被告行為後，刑法部分條文業於94年2 月2 日
    經總統以華總一義字第09400014901 號令修正公布，並於95
    年7 月1 日施行，修正後刑法第2 條第1 項：「行為後法律
    有變更者，適用行為時之法律。但行為後之法律有利於行為
    人者，適用最有利於行為人之法律。」改採「從舊從輕」主
    義，係規範行為後法律變更所衍生新舊法律比較適用之準據
    法，以適用最有利於行為人之法律為原則。據此，法院裁判
    時已在新法施行之後，雖新舊法之內容有所修正，但對行為
    人倘無有利或不利之情形者（例如僅修正法律用語，新舊法
    規定仍屬相同），即無適用上開規定為新舊法比較之問題。
    查刑法第28條原規定：「2 人以上共同『實施』犯罪之行為
    者，皆為共同正犯。」亦於上述時間同時修正為：「2 人以
    上共同『實行』犯罪之行為者，皆為共同正犯。」將舊法之
    「實施」修正為「實行」。原「實施」之概念，包含陰謀、
    預備、著手及實行等階段之行為，修僅共同實行犯罪行為始
    成立共同正犯。是新法共同正犯之範圍縮小，排除陰謀犯、
    預備犯之共同正犯。新舊法共同正犯之規定固有修正，但對
    本件被告等係基於犯意聯絡，共同實行犯行，不論新法、舊
    法，均構成共同正犯，上述刑法第28條之修正內容，對於被
    告並無「有利或不利」之影響，依前述說明，自無適用修正
    後刑法第2 條第1 項之規定為比較新舊法適用之必要，當然
    應適用現行有效之新法。（最高法院95年度台上字第5669號
    判決參照）。
四、原審依刑法第28條、第277 條第1 項、第55條，罰金罰鍰提
    高標準條例第1 條前段，並審酌被告僅因細故，即糾眾至現
    場毆打告訴人2 人，造成如事實欄所示之各傷，整體傷害程
    度頗重，行為惡害非輕，影響社會治安非微，且犯後否認犯
    罪之態度等一切情狀（原審判決後，另於民事庭與乙○○達
    成和解，但尚未履行賠償損害），量處有期徒刑8 月。並敘
    明供犯罪所用之物，未扣案，亦無證據證明業已滅失，復非
    違禁物，均不宣告沒收之。認事用法尚無不合，量刑亦稱妥
    適，被告上訴意旨否認犯罪，空言指摘原判決不當，並無可
    取，為無理由，應予駁回。
據上論斷，應依刑事訴訟法第368 條，判決如主文。
本案經檢察官邱榮藏到庭執行職務。
中　　華　　民　　國　　96　　年　　4 　　月　　24　　日
                  刑事第二庭  審判長法  官  林正雄
                                    法  官  黃壽燕
                                    法  官  陳啟造
以上正本證明與原本無異。
不得上訴。
中　　華　　民　　國　　96　　年　　4 　　月　　24　　日
                                    書記官  彭筱瑗
附錄本判決論罪科刑法條：
刑法第277條
傷害人之身體或健康者，處3 年以下有期徒刑、拘役或1 千元以
下罰金。
犯前項之罪因而致人於死者，處無期徒刑或7 年以上有期徒刑；
致重傷者，處 3 年以上 10 年以下有期徒刑。
